臺灣高等法院刑事判決　　　　　　　　　　　　　九十一年度上訴字第二一七號
　　上　訴　人
　　即　被　告　丁○○
　　選任辯護人　張文坤
　　　　　　　　舒建中
右上訴人因偽造有價證券等案件，不服臺灣臺北地方法院九十年度訴字第九二八號，
中華民國九十一年六月十七日第一審判決（起訴案號：臺灣臺北地方法院檢察署八十
九年度偵字第一三二九六號），提起上訴，本院判決如左：
    主  文
原判決撤銷。
丁○○共同連續意圖供行使之用，而偽造有價證券，處有期徒刑參年陸月。
扣案之中聯產物保險公司保險單壹佰陸拾伍張、空白商業本票拾玖張（含其上偽造之
戊○○印文拾捌枚）、戊○○國民身分證上之「丁○○」照片壹張、行動電話壹具、
行動電話門號0000000000、0000000000號ＳＩＭ識別卡貳枚、
偽造之戊○○印章壹枚及如附表所示本票參紙均沒收。
    事  實
一、丁○○於民國八十九年四月十五日，經由報紙刊登之公關外務廣告而與姓名年籍
    不詳綽號「蕭代書」（對外亦自稱「經理」或「高代書」）、「薛代書」等二名
    成年男子連絡，丁○○明知其二人係以在各報紙佯以刊登「銀行信用貸款」、「
    徵酒店服務生」等廣告，詐騙前來申辦貸款者或應徵者繳交之信用貸款保險費、
    代書費或身分證、存摺、金融卡、印章等物件，丁○○竟與「蕭代書」、「薛代
    書」基於意圖供行使之用及為自己不法所有之概括犯意聯絡，約定每詐得新臺幣
    （下同）一萬元，丁○○可分得五百元，而為下列犯罪行為：
(一)、八十九年五月初某日，「蕭代書」為求丁○○嗣後對外行騙時得以掩飾真實身份
    ，乃由丁○○持其本人相片一張，至臺北縣土城市○○路○段附近交付「蕭代書
    」，由「蕭代書」在不詳處所，換貼丁○○相片於戊○○國民身分證上而變造戊○○國民身分證，足以生損害於戊○○及戶政機關對於戶政資料管理之正確性；
    而丁○○明知該戊○○之國民身分證係「蕭代書」前於八十九年三月二十七日以
    登報方式偽徵服務生，向戊○○詐得之贓物，仍予收受。
(二)、丁○○受前揭「蕭代書」之指示，於八十九年五月初至五月二十六日間某日，在
    不詳地點，委由不知情之刻印者偽刻戊○○名義之印章一枚，以供嗣後冒用戊○○名義之用，足以生損害於戊○○。
(三)、八十九年五月二十六日上午，鄭巧梅見「蕭代書」等人於中國時報刊登之銀行信
    用貸款廣告後，依報載電話00000000號與自稱「高代書」（由蕭代書冒
    稱）聯絡，希望借款二百萬元，自稱「高代書」之人乃要求鄭巧梅前往臺北市○○路○段一六號上海國際商業銀行前，再通知丁○○於同日上午十時二十分許，
    至上開地點，丁○○冒稱「中聯產物金融保險股份有限公司」（下稱中聯產物保
    險公司）專員「戊○○」，並向依約前來之鄭巧梅佯稱：辦理信用貸款手續，須
    繳納保險金云云，致鄭巧梅誤信丁○○為中聯產物保險公司專員，乃交付信用貸
    款保險費即現金六萬六千四百元予丁○○，而丁○○為取信於鄭巧梅，取出已預
    先於同年五月間某日，在不詳地點，蓋用上開偽造之戊○○印章於票號ＴＨ00
    00000號空白本票發票人欄之支票一紙，再於該支票上當場填寫金額六萬六
    千四百元正、到期日及發票日均為八十九年五月二十六日、並偽造戊○○署押一
    枚於發票人欄，而偽造戊○○名義為發票人之該本票一紙，丁○○並將該本票連
    同事先影印備妥之變造戊○○國民身分證影本一紙，行使交付予鄭巧梅作為擔保
    其保險費之支付如無法取貸得以償還，足以生損害於戊○○及鄭巧梅。丁○○並
    稱貸款將於當日匯入，指示鄭巧梅即刻前往上海商業銀行開戶，同日下午三時許
    ，自稱「高代書」之人又電告鄭巧梅須再匯五萬元律師費至「蕭代書」騙取不知
    情洪忠明之郵政存簿儲金帳戶（帳號000000－0），鄭巧梅乃依約匯款至
    該帳戶。同月二十七日，鄭巧梅見貸款仍未匯入，遂與自稱「高代書」之人聯絡
    ，「高代書」又佯稱因其年輕，須再付雙重保險費八萬六千元及稅金十萬元，並
    指示匯入「蕭代書」騙取不知情丙○○之郵政存簿儲金帳戶（帳號○○三四○－
    五），鄭巧梅依指示，又於同月二十九日匯入該帳戶，共計鄭巧梅遭詐取三十萬
    二千四百元。嗣於同月三十日，因貸款尚未匯入，且自稱「高代書」之人又來電
    稱須再匯保證金十二萬六千元，鄭巧梅始知受騙。
(四)、丁○○於八十九年五、六月間，明知「蕭代書」等人所交付湯福龍所有之萬通商
    業銀行金融卡一張（帳號00000000000000）及乙○○所有之華泰
    商業銀行活期儲蓄存款存摺（帳號0000000000000）一本、金融卡
    一張均係以登報偽稱應徵服務生之方式，向湯福龍及乙○○詐騙所得之贓物，竟
    於不詳地點，予以收受；復於八十九年六月間某日，明知「蕭代書」在臺北市○○○路所交付之丙○○所有之郵政存簿儲金簿（帳號○○三四○－五）一本、金
    融卡一張係以登報偽稱應徵服務生之方式向丙○○詐騙所得之贓物，仍予收受。
    再於八十九年四月十五日至七月四日間某日，明知「蕭代書」在不詳地點，所交
    付羅朝俊所有之臺灣銀行活期儲蓄存款存摺（帳號000000000000）
    一本及印章一枚，係以登報偽稱應徵服務生之方式，向羅朝俊詐騙所得之贓物，
    仍予收受。
(五)、八十九年六月中旬某日，在臺北市○○○路○段某咖啡廳前，丁○○向因見「蕭
    代書」等人於中國時報所佯刊羅馬俱樂部徵男服務員廣告前來應徵之韓煦，詐稱
    ：在該俱樂部工作月薪很高，恐其工作無法長久，需提供擔保云云，致使韓煦陷
    於誤信可擔任服務員工作，進而交付其個人所有之郵政存簿儲金簿（帳號000
    000－0）一本、金融卡一張及印章一枚予丁○○。
(六)、八十九年六月十九日，甲○○見「蕭代書」等人於中國時報刊登之銀行信用貸款
    廣告後，依報載電話00000000號與自稱「薛代書」之人聯絡，希望借款
    一百萬元，「薛代書」遂要求甲○○於同年月二十二日上午十二時，前往臺北市
    ○○路八九號上海國際商業銀行前，並通知丁○○前往該地點，丁○○冒稱中聯
    產物保險公司業務員「戊○○」，並向依約前來之甲○○佯稱：辦理信用貸款手
    續，須繳保險費云云，致甲○○誤信丁○○為中聯產物保險公司專員，而交付信
    用貸款保險費三萬三千二百元予丁○○，丁○○為取信於甲○○，取出已預先於
    同年五月間某日，在不詳地點，蓋用上開偽造之戊○○印章於票號ＴＨ0000
    000號空白本票發票人欄之支票一紙，再於該支票上當場填寫金額三萬三千二
    百元正、到期日及發票日均為八十九年六月二十二日、並偽造戊○○署押一枚於
    發票人欄，而偽造戊○○名義為發票人之該本票一紙，丁○○並將該本票連同事
    先影印備妥之變造戊○○國民身分證影本一紙，行使交付予甲○○作為擔保其保
    險費之支付如無法取貸得以償還，足以生損害於戊○○、甲○○，並稱貸款將於
    次日匯入，指示甲○○前往銀行開戶，嗣於同日下午，因貸款並未匯入，「薛代
    書」又來電稱須再匯二萬二千元，方可貸得前述款項，甲○○始知受騙。
(七)、丁○○於八十九年五月初至七月四日間，在不詳地點，蓋用偽造之戊○○印章於
  丁○○所有票號ＴＨ0000000至0000000號之十八張空白商業本票
    之發票人欄（票號ＴＨ0000000號空白商業本票並未蓋用戊○○印章），
    足以生損害於戊○○。
(八)、八十九年七月四日，張呈賢見「蕭代書」等人於中國時報佯刊之銀行信用貸款廣
    告後，依報載電話00000000號與「蕭代書」聯絡，希望借款三十萬元，
    「蕭代書」乃要求張呈賢於同日下午二時三十分許，前往臺北市○○路六十九號
    上海國際商業銀行前，並通知丁○○前往該地點，丁○○冒稱中聯產物保險公司
    業務員「戊○○」，並請依約前來之張呈賢共同至臺北市○○路六十五號「怡客
    研磨咖啡店」內，向其佯稱：辦理信用貸款手續，須繳保險費云云，致張呈賢誤
    信丁○○為中聯產物保險公司業務員，而交付信用貸款保險費現金一萬元予丁○○，且丁○○為取信於張呈賢，取出已預先於同年五月間某日，在不詳地點，蓋
    用上開偽造之戊○○印章於票號ＴＨ0000000號空白本票發票人欄之支票
    一紙，再於該支票上當場填寫金額九千九百六十元正、到期日及發票日均為八十
    九年七月四日、並偽造戊○○署押一枚於發票人欄，而偽造戊○○名義為發票人
    之該本票一紙，丁○○並將該本票連同事先影印備妥之變造戊○○國民身分證影
    本一紙，行使交付予張呈賢作為擔保其保險費之支付如無法取貸得以償還，足以
    生損害於戊○○、張呈賢。另丁○○為強化張呈賢之陷於錯誤，復持空白之中聯
    產物保險公司保險單一張予張呈賢填寫，用以表示中聯產物保險公司承保張呈賢
    前揭信用貸款保險之意思表示。
(九)、嗣於八十九年七月四日下午三時三十分許，為警在上開「怡客研磨咖啡店」當場
    查獲，並於丁○○身上扣得其與「蕭代書」、「薛代書」共同所有變造後戊○○
    國民身分證一張、乙○○所有之華泰商業銀行活期儲蓄存款存摺一本、金融卡一
    張、丙○○所有郵政存簿儲金簿一本、金融卡一張、韓煦所有之郵政存簿儲金簿
    一本、金融卡一張、羅朝俊所有臺灣銀行活期儲蓄存款存摺一本、湯福龍所有萬
    通商業銀行金融卡一張、已預先蓋用偽造戊○○印章於發票人欄處之十八張空白
    商業本票及未蓋用印章之空白商業本票一張、中聯產物保險公司保險單十五張及
    張呈賢所交付之現金一萬元與張呈賢之國民身分證一張及丁○○所有供與集團成
    員連絡用之0000000000號行動電話識別卡一枚、與接洽客戶聯繫用之
    0000000000號碼及行動電話一具，復經丁○○同意後，偕同警方前往
    其臺北縣中和市○○路○段九九巷四三號四樓住處，再扣得被告與「蕭代書」、
    「薛代書」共同所有偽刻戊○○之印章一枚、羅朝俊印章一枚、中聯產物保險公
    司保險單一百五十張。
二、案經戊○○、乙○○、鄭巧梅、丙○○、韓煦、甲○○、張呈賢訴由臺北市政府
    警察局移請臺灣臺北地方法院檢察署檢察官偵查起訴。
    理  由
一、訊之被告丁○○就前揭犯罪事實於警訊、偵查及原審初次訊問時均坦承不諱，惟
    嗣後則矢口否認有何偽造有價證券、印章與保險單犯行，辯稱：伊係受該詐騙集
    團成員所利用，伊與該集團成員間並無共同犯意聯絡，且本票均係集團成員於蓋
    印完畢後交付予伊，伊僅有行使本票而無偽造本票，且戊○○之印章並非伊去偽
    造，而扣案之中聯產物保險公司保險單亦非伊所偽造，伊並無偽造保險單之專業
    能力，伊亦未在鄭巧梅、甲○○及張呈賢面前蓋用戊○○印章於本票發票人欄處
    ，伊僅為幫助犯云云。經查：
  (一)右揭犯罪事實欄(一)、(三)、(四)、(六)、(八)、(九)部分犯行，業為被告丁○○迭於警訊、
    偵查、原審及本院審理中坦承不諱，核與告訴人戊○○（參見原審卷第六七至七
  ○頁、偵查卷第四六、四七頁）、告訴人鄭巧梅（參見原審卷第三八至四○頁、
    偵查卷第九二至九五頁）、證人湯福龍（參見原審卷第七三頁）、證人丙○○（
    參見偵查卷第五一至五三、九八頁）、告訴人甲○○（參見偵查卷第三二至三五
    頁）、告訴人張呈賢（參見原審卷第三六至三七頁、偵查卷第四十、四一頁）指
    證之情節相符，並有被告交付予告訴人鄭巧梅之本票影本（參見偵查卷第一０二
    頁）、告訴人鄭巧梅匯款回條三紙（參見偵查卷第一０四頁）、被告交付予告訴
    人甲○○之本票影本（參見偵查卷第三六頁）、中國時報廣告影本（參見偵查卷
    第三八、四五頁）、被告交付告訴人張呈賢之本票（參見偵查卷第四二頁）、告
    訴人張呈賢領回遭詐騙之現金一萬元及國民身分證一張之贓物認領保管單附卷（
    參見偵查卷第四三頁）足憑，應甚明確，而堪認定。
  (二)被告雖就犯罪事實欄(二)部分辯稱：伊未偽造戊○○之印章等語云云。惟查，被告
    就扣案之戊○○印章一枚之來源，業於警訊中供稱：戊○○印章是公司叫我自己
    刻的等語綦詳（參見偵查卷第八頁），復於原審初訊時自承：「戊○○之印章是
    我偽刻的。」等情無訛（參見八十九年度聲羈字第二二二號卷第五頁），且戊○○印章係在被告住處所查扣，此有扣押證明筆錄一紙在卷（參見偵查卷第十八頁
    ）可憑，再依告訴人甲○○上開原審調查中所供，被告於八十九年五月二十六日
    詐騙鄭巧梅時，即已持用蓋有戊○○印章之本票，則被告應於八十九年五月初至
    五月二十六日間某日，在不詳地點偽刻戊○○之印章一枚，堪予認定。至被告事
    後翻異前詞辯稱並未偽造印章云云，洵屬事後卸責之詞，委無足取。又被告就犯
    罪事實欄(五)部分辯稱：伊未向韓煦詐取存摺等物品等語云云，惟告訴人韓煦就詐
    欺取財被害過程業已證述：係自稱「羅經理」之人與其接洽等語明確（參見偵查
    卷第八三至八五、一二二、一二三頁），且告訴人韓煦於偵查中當庭指認被告即
    係向其施用詐術並取去存摺、金融卡及印章之人無訛（參見偵查卷第一二二頁）
    ，是被告辯稱未向告訴人韓煦詐欺取財云云，顯無可取。
  (三)被告雖就犯罪事實欄(七)部分辯稱：伊未持戊○○之印章蓋用於扣案空白本票之發
    票人欄處，係集團成員預先蓋印後交付予伊云云，惟被告就扣案之戊○○印章一
    枚係被告自行偽造刻製，業如前述，且被告警訊中供稱：警方扣案商業本票00
    00000至0000000都是伊本人蓋上戊○○印章等語綦詳（參見偵查卷
    第十一頁及第十二頁），則審酌扣案之戊○○印章係在被告住處所查獲，且被告
    亦已供承係自行購買空白商業銀行本票以供詐財之用（參見偵查卷第九頁第二行
    ），及於八十九年五月初，已偽造戊○○之印章，如上所述，自無被告購買空白
    本票後再大費周章併同戊○○印章持交集團成員蓋印後再交還被告之理，是應認
    被告係於偽刻戊○○之印章一枚後，於八十九年五月初至七月四日間，於不詳地
    點，持該偽造之印章蓋用於空白本票發票人欄處，應堪採信，而被告所辯並未蓋
    用印章云云，要屬避重就輕冀求脫免偽造本票罪責之詞，尚無足取。
  (四)公訴人雖於起訴書中認定被告係於告訴人鄭巧梅、甲○○及張呈賢面前蓋用戊○○印章於各該本票發票人欄，惟告訴人鄭巧梅及張呈賢均證稱：不確定被告有無
    當場蓋用印章等語（均參見原審卷第三七頁、三八頁），且依上所述，告訴人甲○○亦未指訴被告係當場蓋印，又被告係於詐欺告訴人張呈賢時遭警員以現行犯
    逮捕時，於其身上並未攜帶戊○○印章，而係被告被捕後主動偕同警員返回住處
    繳交戊○○印章予警方查扣之事實，業據證人即實施逮捕並查扣物證之警員吳明
    宗到庭結證無訛（參見原審卷第五二至五三頁），而扣案之空白商業本票十九張
    中除票號ＴＨ0000000號空白商業本票外，均蓋用戊○○印章之事實，為
    為原審於九十一年五月一日勘驗屬實，有該日勘驗筆錄（參見原審卷第九一頁）
    可稽，足認告訴人張呈賢於警訊中所稱被告於其面前蓋用戊○○印章乙節顯係有
    誤，而實為被告持預先於八十九年五月初至七月四日間，在不詳地點，蓋用戊○○印章於發票人欄之空白本票，嗣後再與告訴人鄭巧梅、甲○○及張呈賢見面，
    堪予認定。
  (五)另被告既係於證人鄭巧梅、甲○○及張呈賢面前偽造戊○○之署名並當場填寫各
    該本票之金額等必要記載事項，故該等預先蓋用戊○○印文之空白本票自係因被
    告填寫必要記載事項而成為偽造完成之本票，是被告辯稱僅有行使而未偽造本票
    云云，尚無足取。此外，並有變造後戊○○國民身分證一張、乙○○之華泰商業
    銀行活期儲蓄存款存摺一本、金融卡一張、丙○○郵政存簿儲金簿一本、金融卡
    一張、韓煦之郵政存簿儲金簿一本、金融卡一張、湯福龍萬通商業銀行金融卡一
    張、羅朝俊臺灣銀行活期儲蓄存款存摺一本、已預先蓋用偽造戊○○印章於發票
    人欄處之十八張空白商業本票及尚未蓋用印章之空白商業本票一張、中聯產物保
    險公司保險單一百六十五張、戊○○之印章一枚、羅朝俊印章一枚及行動電話一
    具與行動電話門號識別卡二枚扣案足憑，本件事證明確，被告之犯行洵堪認定。
二、核被告所為，係犯刑法第二百零一條第一項之偽造有價證券罪、刑法第二百十六
    條、第二百十二條之行使變造特種文書罪、刑法第二百十七條第一項之偽造印文
    罪、刑法第三百三十九條第一項之詐欺取財罪、刑法第三百四十九條第一項之收
    受贓物罪。被告變造特種文書後持以行使，其變造特種文書係行使行為之低度行
    為，應為行使行為所吸收，不另論罪；又被告偽造有價證券而後持以行使，其行
    使行為應為較重之偽造行為所吸收，僅論偽造有價證券罪；再被告於所偽造有價
    證券之本票上所偽造之戊○○之印文，為偽造有價證券部份行為，而偽刻戊○○
    印章為偽造有價證券之階段行為，均應包括於偽造有價證券罪，不另論罪；再被
    告行使偽造有價證券支票，其目的為擔保被害人鄭巧梅、甲○○、張呈賢支付被
    告虛構之保險金如無法取得貸款得以返還，並非為行使偽造有價證券罪所當然吸
    收，應另論以詐欺取財罪。末按，被告於尚未完成之無效票據，盜用戊○○之印
    章於其上，雖不構成偽造有價證券罪，惟仍應成立刑法第二百十七條之盜用印章
    罪（最高法院七十七年度台上字第一六七四號判例要旨參照），從而，被告於空
    白本票上蓋用偽造之戊○○印章，該等本票既因欠缺必要記載事項而為尚未完成
    之無效票據，則因被告偽造印章為偽造印文之階段行為所吸收，自僅應論以偽造
    印文罪，且被告一次於多數空白本票上蓋用戊○○之同一印章，而侵害同一法益
    ，係屬接續犯。又被告丁○○受委由不知情之刻印者偽刻戊○○名義之印章一枚
    ，為間接正犯。再按，辯護人雖另為被告辯稱：請求依幫助犯法例減輕被告刑責
    等語，然關於共同正犯與幫助犯之認定依據，業據最高法院四十九年台上字第七
    十七號判例揭諸「刑法上之幫助犯，係指以幫助之意思，對於正犯資以助力，而
    未參與實施犯罪之行為者而言，如就構成犯罪事實之一部，已參與實施即屬共同
    正犯。本件被告所實施之行為均已該當於前所論罪科刑各該罪名之構成要件，是
    被告既已著手於實施犯罪行為，自無從論以幫助犯並減輕其刑，從而，被告就前
    揭偽造有價證券、行使偽造私文書、行使變造特種文書、偽造印文及詐欺取財犯
    行與「蕭代書」、（或「高代書」）及「薛代書」間有犯意之聯絡及行為之分擔
    ，為共同正犯。被告先後多次偽造有價證券、行使變造特種文書、詐欺取財及收
    受贓物犯行，均各時間緊接，各所犯構成要件相同，顯均係各基於概括犯意而為
    ，均各應依連續犯規定論以一罪，並均各加重其刑。被告所犯上開連續偽造有價
    證券罪、連續行使變造特種文書罪、偽造印文罪、連續詐欺取財罪及連續收受贓
    物罪間，有方法結果之牽連關係，為牽連犯，應依刑法第五十五條之規定，從一
    重之連續偽造有價證券罪處斷。公訴人雖未就被告收受戊○○國民身分證及乙○○存摺與金融卡之收受贓物犯行提起公訴，然檢察官就犯罪事實一部起訴者，其
    效力及於全部，本件被告收受戊○○國民身分證及乙○○存摺與金融卡之收受贓
    物部分之犯罪事實，與業經起訴之犯罪事實欄(四)收受丙○○郵政存簿儲金簿與收
    受湯福龍金融卡之收受贓物部分，有連續犯之裁判上一罪關係，應為起訴效力所
    及，本院自得併予審理。
三、原審認被告罪證明確，而予以論罪科刑，固非無見。惟原審認被告丁○○於八十
    九年四月十五日至七月四日間某日，在不詳地點，偽造中聯產物保險公司保險單
    一百六十五張，用以表示中聯產物保險公司承保投保客戶之信用貸款保險之意思
    表示，然此不但未為檢察官提起公訴，而且依該名稱為該中聯產物保險公司保險
    單所示，其內容僅為被保險人投保之申請資料，製作名義人應為投保之人，而非
    中聯產物保險公司，除其中二份已為要保人張呈賢及郁國瑞二人自行填寫外，其
    他申請書均為空白，尚難認被告有何冒用他人名義偽造保險單私文書之可言，是
    原審此部分之認定顯然有誤；又原審認被告尚有詐取被害人羅朝俊之臺灣銀行活
    期儲蓄存款存摺（帳號000000000000）一本及印章一枚，亦有未合
    ，如後所述；另原審認被告行使偽造有價證券之本票，其目的僅為擔保被害人鄭
    巧梅、甲○○、張呈賢支付被告虛構之保險金，取得貸款，應為行使偽造有價證
    券罪所當然吸收，不另論詐欺罪，亦有未當。被告仍以前詞提起上訴，認原審量
    刑過重，部分有理由，且原審既有如上可議之處，自應由本院將原判決撤銷改判
    。爰審酌被告犯罪之動機係因一時貪念、登報佯稱應徵服務生或辦理信用貸款之
    手段嚴重危害社會秩序、對各該被害人所生之危害、所取得之物品與金錢數額、
    被告迄未與被害人達成民事和解、被告於該集團中之分工、犯罪後尚知坦認部分
    犯行之態度等一切情狀，量處如主文第二項所示之刑，以示懲儆。
四、扣案之中聯產物保險公司保險單一百六十五張、空白商業本票十九張（含其上偽
    造之戊○○印文十八枚）及戊○○國民身分證上之被告照片一張均係被告所有且
    供犯罪所用之物，均應依刑法第三十八條第一項第二款併予宣告沒收。扣案之行
    動電話一具及行動電話門號0000000000號與0000000000號
    ＳＩＭ識別卡二枚之來源及用途，業據被告供明：電話是我自己買的，有時電話
    裝上0000000000號碼是與經理連絡，裝上0000000000號碼
    是與接洽客戶連繫用的等語綦詳（參見偵查卷第五頁背面），是該行動電話與門
    號均係被告所有且供犯罪所用之物，亦應依刑法第三十八條第一項第二款併予宣
    告沒收；又被告持向告訴人鄭巧梅、甲○○及張呈賢行使之本票三紙，係屬偽造
    之本票，應依刑法第二百零五條宣告沒收，而本票上偽造之署押及印文均屬本票
    之一部分，爰不另宣告沒收；另扣案偽造之戊○○印章一枚，應依刑法第二百十
    九條宣告沒收。至扣案之戊○○國民身分證一張、乙○○之華泰商業銀行活期儲
    蓄存款存摺一本、金融卡一張、丙○○郵政存簿儲金簿一本、金融卡一張、韓煦
    之郵政存簿儲金簿一本、金融卡一張、湯福龍萬通商業銀行金融卡一張、羅朝俊
    臺灣銀行活期儲蓄存款存摺一本及羅朝俊印章一枚均係各該被害人所有之物，爰
    不併為沒收之諭知，附此敘明。
五、公訴意旨另以：被告丁○○於八十九年五月九日上午十時三十分許，在臺北市○○○路、仁愛路口旁之新光人壽大樓前，向見前揭詐欺集團於中國時報所佯刊徵
    酒店外務員廣告後，前來應徵之被害人乙○○，佯稱如要上班須繳交身分證、存
    摺、提款卡、印章等物件，詐得乙○○之身分證一張、華泰商業銀行活期儲蓄存
    款存摺一本、金融卡一張及印章一枚。又於八十九年四月十五日至七月四日間某
    日，在不詳地點，向見前揭詐欺集團於刊登之徵服務員廣告後前來應徵之被害人
    羅朝俊佯稱需提供擔保，致使羅朝俊陷於誤信可擔任服務員工作進而交付其個人
    所有之臺灣銀行活期儲蓄存款存摺（帳號000000000000）一本及印
    章一枚予被告丁○○。因認被告另涉有刑法第三百三十九條之詐欺取財罪嫌云云
    。惟查：被告雖於警訊及偵查中多次坦承曾親自向乙○○及羅朝俊詐得前揭物品
    等情（參見偵查卷第九頁警訊筆錄及第一二三頁偵訊筆錄），然於原審及本院調
    查中已否認此項供述，辯稱：乙○○及羅朝俊之印章及存摺係詐欺集團中一名二
    十五歲之男子給伊的等語，且證人乙○○於偵查中當面指認被告後證稱：「經我
    當面確認被告不是與我接洽之人，我不認識被告。」等語綦詳（參見偵查卷第五
    十頁），而證人羅朝俊雖未出面指證被告丁○○有詐欺之行為，惟卷內亦無積極
    證據足認被告就詐欺乙○○及羅朝俊上開財物部分，與「蕭代書」及「薛代書」
    間有犯意聯絡及行為分擔，從而，被告於偵查中就詐取乙○○、羅朝俊物品部分
    之自白，難認與事實相符，而難採信，自難認被告有此部分之詐欺犯行。惟公訴
    人認被告所涉詐欺乙○○、羅朝俊物品部分果成立犯罪，與本院前揭論罪科刑之
    詐欺取財部分有連續犯之裁判上一罪關係，爰不另為無罪之諭知。
據上論斷，應依刑事訴訟法第三百六十九條第一項前段、第三百六十四條、第二百九
十九條第一項前段，刑法第二十八條、第五十六條、第二百十六條、第二百十二條、
第二百零一條第一項、第二百零五條、第三百三十九條第一項、第三百四十九條第一
項、第五十五條、第三十八條第一項第二款、第二百十九條，罰金罰鍰提高標準條例
第一條，判決如主文。
本案經檢察官周志榮到庭執行職務。
中      華      民      國      九十一      年      十    月    三十    日
                                臺灣高等法院刑事第二十三庭
                                    審判長法  官  宋      祺
                                          法  官  陳  坤  地
                                          法  官  雷  雯  華
右正本證明與原本無異。
如不服本判決應於收受送達後十日內向本院提出上訴書狀，其未敘述上訴之理由者並
得於提起上訴後十日內向本院補提理由書（均須按他造當事人之人數附繕本）。
                                          書記官  陳  思  云
中      華      民      國      九十一      年      十    月    三十    日
附表
┌───┬─────────┬──────┬─────────┬───┐
│編  號│本   票   票    號│票 面 金  額│偽造之本票署押印文│備  註│
├───┼─────────┼──────┼─────────┼───┤
│      │                  │            │偽造之戊○○印文及│甲○○│
│  一  │ＴＨ0000000│３３２００元│署名各一枚        │持有  │
│      │                  │            │                  │      │
├───┼─────────┼──────┼─────────┼───┤
│      │                  │            │偽造之戊○○印文及│附於偵│
│  二  │ＴＨ0000000│９９６０元  │署名各一枚        │卷第四│
│      │                  │            │                  │二頁  │
├───┼─────────┼──────┼─────────┼───┤
│      │                  │            │偽造之戊○○印文及│鄭巧梅│
│  三  │ＴＨ0000000│６６４００元│署名各一枚        │持有  │
│      │                  │            │                  │      │
└───┴─────────┴──────┴─────────┴───┘
附錄    本判決論罪科刑法條：
刑法第二百零一條
意圖供行使之用，而偽造、變造公債票、公司股票或其他有價證券者，處三年以上十
年以下有期徒刑，得併科三千元以下罰金。
行使偽造、變造之公債票、公司股票或其他有價證券，或意圖供行使之用，而收集或
交付  於人者，處一年以上七年以下有期徒刑，得併科三千元以下罰金。
刑法第二百十二條
偽造、變造護照、旅券、免許證、特許證及關於品行、能力、服務或其他相類之證書
、介紹書，足以生損害於公眾或他人者，處一年以下有期徒刑、拘役或三百元以下罰
金。
刑法第二百十六條
行使第二百十條至第二百十五條之文書者，依偽造、變造文書或登載不實事項或使登
載不實事項之規定處斷。
刑法第二百十七條
偽造印章、印文或署押，足以生損害於公眾或他人者，處三年以下有期徒刑。
盜用印章、印文或署押，足以生損害於公眾或他人者，亦同。
刑法第三百三十九條
一意圖為自己或第三人不法之所有，以詐術使人將本人或第三人之物交付者，處五年
  以下有期徒刑、拘役或科或併科一千元以下罰金。
二以前項方法得財產上不法之利益或使第三人得之者亦同。
三前二項之未遂犯罰之。
刑法第三百四十九條
收受贓物者，處三年以下有期徒刑、拘役或五百元以下罰金。
搬運、寄藏、故買贓物或為牙保者，處五年以下有期徒刑、拘役或科或併科一千元以
下罰金。
因贓物變得之財物，以贓物論。
刑法第二百十九條
偽造之印章、印文或署押，不問屬於犯人與否，沒收之。
